【裁判字號】    99,交聲,2972
【裁判日期】    991028
【裁判案由】    交管條例聲異
【裁判全文】
臺灣板橋地方法院交通事件裁定        99年度交聲字第2972號
原處分機關  交通部公路總局臺北區監理所蘆洲監理站
異  議  人
即受處分人  甲○○
上列異議人即受處分人因違反道路交通管理處罰條例事件，對於
交通部公路總局臺北區監理所蘆洲監理站民國99年9 月23日所為
之處分（原處分案號：北監蘆字第裁46-C00000000號），聲明異
議，本院裁定如下：
    主  文
異議駁回。
    理  由
一、原處分意旨略以：異議人即受處分人甲○○於民國99年8 月
    12日8 時32分許，騎乘車號BIV-292 號重型機車，行經臺北
    縣永和市○○路與永和路之交岔路口時，有「駕車行經有燈
    光號誌管制之交岔路口闖紅燈」之違規行為，經臺北縣政府
    警察局永和分局交通分隊警員當場攔停，並填製臺北縣政府
    警察局北縣警交大字第C00000000 號舉發違反道路交通管理
    事件通知單（下稱舉發通知單）舉發，再經原處分機關於99
    年9 月23日以北監蘆字第裁46-C00000000號違反道路交通管
    理事件裁決書，依道路交通管理處罰條例第53條第1 項之規
    定，裁處罰鍰新臺幣（下同）1,800 元，並依同條例第63條
    第1 項第3 款（原處分漏載第3 款）之規定，記違規點數3
    點。
二、異議意旨略以：伊當天係由中正路方向直行至該路口，當時
    中正路方向之紅綠燈號誌係紅燈，故伊停等紅燈約莫30秒，
    於永和路上之紅綠燈號誌由綠轉黃時，該路口之交通指揮警
    員隨即面向中和方向以指揮棒左右揮舞，伊認為左右揮舞表
    示雙方都可以通行之意，即依照警員指揮騎車前行，是伊並
    未闖紅燈，惟警員隨即將伊攔停指伊闖紅燈，伊事後至永和
    派出所調閱該路口監視錄影畫面，該錄影畫面清晰可見伊係
    遵行警員之指揮行駛，為此聲明異議，請求撤銷原處分云云
    。
三、按道路交通管理處罰條例所稱之汽車，包括機器腳踏車；汽
    車駕駛人，行經有燈光號誌管制之交岔路口闖紅燈者，處新
    臺幣1,800 元以上5,400 元以下罰鍰；又汽車駕駛人駕駛汽
    車違反道路交通管理處罰條例第53條規定者，除應依該條所
    規定之罰鍰處罰外，並記違規點數3 點，道路交通管理處罰
    條例第3 條第8 款、第53條第1 項、第63條第1 項第3 款分
    別定有明文。
四、經查：
  (一)臺北縣永和市○○路與永和路之交岔路口，設置有燈光號誌
    管制之情，為異議人所不爭執，並經證人即本件舉發警員沈
    明毅於本院訊問時證述明確（見本院卷第15頁反面），堪信
    屬實。再異議人於前揭時、地，騎乘車號BIV-292 號重型機
    車違規闖紅燈之情，業據證人沈明毅於本院訊問時具結證稱
    ：我當天是在該處進行交管勤務，時間是在7 點到9 點，我
    在指揮的期間，我是背對異議人，異議人是在中正路往永和
    路的方向，當時我是面對中山路往永和路的方向，我在疏導
    中山路方向的車流，異議人則在路口停等紅燈，後來在異議
    人的車行方向依然是紅燈的情況下，起步直走，已經通過半
    個路口，早就超過停止線，已經開到接近我的旁邊，所以我
    就看到，就把異議人攔下來，因為當時車流很多，也非常危
    險，我就請異議人騎到路邊，並且開單告發，而且有告知違
    規的事項等語（見本院卷第15頁反面），而證人沈明毅係於
    執行勤務當中，偶然發現本件違規事實，衡情應無設詞攀誣
    ，或虛構違規事實以陷害異議人之可能。況警員執行公務時
    ，本身即受有行政懲處責任之監督，且其到庭具結作證，更
    係以刑事責任擔保其證言之真實性，故證人前開證述內容，
    以及其所記錄舉發之本件違規事實，應無不可採信之處，且
    證人沈明毅亦明確證稱：（問：看到異議人闖紅燈直行的時
    候，視線有無被阻礙？）沒有。（問：是否有如異議人所說
    ，是你指揮他前行，他才闖紅燈？）沒有，因為我當時是背
    對異議人，我在疏導中山路的車流，不可能對異議人做出任
    何指揮動作。（問：是否認識異議人？）不認識等語（見本
    院卷第22頁），足徵證人沈明毅確有親眼目擊異議人騎乘前
    開機車，違規闖紅燈之行為，自無錯認誤判之虞。是異議人
    辯稱：伊並未闖紅燈云云，無非卸責之詞，不足採信。
  (二)異議人雖又辯稱：伊事後至永和派出所調閱該路口監視錄影
    畫面，該錄影畫面清晰可見伊係遵行警員之指揮行駛云云。
    然經本院勘驗警員即證人沈明毅庭呈之採證錄影光碟，可知
    播放時間全長為3 分42秒，於錄影光碟播放時間第2 分5 秒
    時起，警員開始以指揮棒指揮中山路往中正路方向之車流通
    過該路口，後於錄影光碟播放時間第2 分28秒中山路方向車
    流仍在進行時，警員以指揮棒攔停中正路上之異議人，惟因
    受限於監視器裝設位置關係，未照到異議人所在中正路路口
    停止線位於何處，無法辨識當時異議人有無行駛出該路口，
    再於播放時間第2 分35秒起，異議人騎乘機車至路邊停車，
    嗣警員走至異議人車旁，錄影畫面亦同時終止之情，此有本
    院99年10月20日勘驗筆錄在卷可稽，核與證人沈明毅之證述
    相符，足徵上開監視錄影畫面中警員係以指揮棒指揮中山路
    往中正路方向車流通過該路口，並無異議人所辯該警員係指
    揮中山路與中正路雙向車流，自不能認異議人騎車前行之行
    為係遵行警員之指揮，是異議人上開所辯，殊無可採。
五、綜上所述，本件異議人確有於前揭時、地，有「駕車行經有
    燈光號誌管制之交岔路口闖紅燈」之違規行為，事證明確。
    從而，原處分機關依道路交通管理處罰條例第53條第1 項之
    規定，裁處罰鍰1,800 元，並依同條例第63條第1 項第3 款
    之規定，記違規點數3 點，其認事用法均無違誤，裁罰亦無
    不當，本件異議為無理由，應予駁回。
據上論斷，應依道路交通管理處罰條例第87條第2 項，道路交通
案件處理辦法第19條，裁定如主文。
中    華    民    國    99    年    10    月    28    日
                  交通法庭    法  官  鄧雅心
以上正本證明與原本無異。
如不服本裁定，應於送達後5 日內，向本院提出抗告狀。
                              書記官  王小芬
中    華    民    國    99    年    10    月    28    日

司法院資訊處製作；財團法人民間司法改革基金會備份。
